臺灣臺北地方法院民事裁定　　　　　　　 96年度抗字第379號
抗　告　人　甲○○
相　對　人　永豐商業銀行股份有限公司
法定代理人　乙○○
代　理　人　陳雅惠
上列當事人間拍賣抵押物事件，抗告人對於中華民國 96年4月23
日本院96年度拍字第372號裁定提起抗告，本院裁定如下：
    主    文
抗告駁回。
抗告程序費用新臺幣壹仟元由抗告人負擔。
    理    由
一、抗告意旨略以：兩造所簽訂借據暨約定書雖於第5條第1項約
    定：「立約人對貴行所負之一切債務，如有左列情況之一時
    ，無須由貴行事先通知或催告，貴行得隨時減少對立約人之
    授信額度或縮短借款期限，或視為全部到期。」，但相對人
    於簽訂該借據暨約定書時，並未告知抗告人於何種情形下，
    得「減少授信額度或縮短借款期限」，於何種情況下，得「
    視為全部到期」，卻單方面認定本件應該「視為全部到期」
    ，應屬公平交易法第24條所規範的顯失公平行為，爰請鈞院
    審視系爭借據暨約定書上開約定內容，廢棄原審裁定，駁回
    相對人之聲請。
二、按聲請拍賣抵押物，屬非訟事件，並無確定實體法上法律關
    係存否之效力，只須其抵押權已經依法登記且債權已屆清償
    期而未受清償，法院即應為准許拍賣之裁定。經查，本件抗
    告人於民國 94年8月10日，以其所有如原審裁定附表所示不
    動產，為擔保其對相對人現在（包括過去所負現在尚未清償
    ）及將來所負借款、票據、保證、損害賠償債務之清償，設
    定新臺幣（下同）16,200,000元之最高限額抵押權，存續期
    間自94年8月10日起至134年8月9日止，債務清償期依照各個
    債務契約所定清償日期，經登記在案；抗告人嗣於94年8月2
    4日向聲請人借款 13,440,000元，且約定分期攤還本金、利
    息，若有一期未繳，相對人得隨時減少授信額度、縮短借款
    期限，或視為全部到期；抗告人嗣僅繳納本息至95年12月24
    日，即未依約清償分期攤還之本金及利息，尚積欠聲請人13
    , 038,196 元及利息、遲延利息、違約金等情，有借據暨約
    定書影本四紙、其他特約事項書、抵押權設定契約書、他項
    權利證明書、土地登記第一類謄本、建物登記第一類謄本等
    影本各一件附卷可稽，堪信屬實。則依據兩造間借據暨約定
    書第5條第1項約定：「立約人對貴行所負之一切債務，如有
    左列情況之一時，無須由貴行事先通知或催告，貴行得隨時
    減少對立約人之授信額度或縮短借款期限，或視為全部到期
    ：1.任何一宗債務不依約清償或攤還本金時。」之約定，相
    對人主張其對於抗告人之債權已屆清償期而未受清償，聲請
    拍賣抵押物，即無不合。
三、綜上所述，本件確有抵押債務清償期已屆至而未受清償之情
    形，原審據以准許相對人拍賣抵押物之聲請，應無不當。加
    以自系爭借據暨約定書第5條第1項約定之文義，已明顯可知
    兩造應係約定相對人於該項各款情形發生時，有自行選擇行
    使「減少授信額度」、「縮短借款期限」，或「視為全部到
    期」之權利無訛；是抗告意旨主張相對人於簽訂系爭借據暨
    約定書時，並未告知抗告人於何種情形下得「減少授信額度
    或縮短借款期限」，於何種情況下得「視為全部到期」，乃
    屬公平交易法第24條所規範的顯失公平行為，而指摘原裁定
    不當，求予廢棄，自無理由，應以裁定駁回之。
四、依非訟事件法第46條、第21條第2項、第24條第1項、民事訴
    訟法第 495條之1第1項、第449條第1項、第78條，裁定如主
    文。
中　　華　　民　　國　 　96　　年　　6　　月　　29　　日
                  民事第二庭審判長法　官　鄭純惠
                                  法  官  黃雯惠
                                  法  官  楊代華
以上正本係照原本作成。
如不服本裁定應於送達後10日內向本院提出抗告狀，並繳納抗告
費新臺幣1,000元，對於本件裁定再為抗告，僅得以其適用法規
顯有錯誤為理由，並經原法院之許可者為限。
中　　華　　民　　國　 　96　　年　　6　　月　　29　　日
                                  書記官  許婉如
